【裁判字號】    90,上易,108
【裁判日期】    900725
【裁判案由】    第三人異議之訴
【裁判全文】
臺灣高等法院民事判決                              九十年度上易字第一○八號
      上  訴  人  乙○○
      被上訴人    甲○○
右當事人間第三人異議之訴事件，上訴人對於中華民國八十九年十一月二十四日臺灣
士林地方法院八十八年度訴字第一四四○號第一審判決提起上訴，本院判決如左：
    主    文
上訴駁回。
第二審訴訟費用由上訴人負擔。
    事    實
甲、上訴人方面：
壹、聲明：求為判決：
(一)原判決廢棄。
(二)右廢棄部分，被上訴人在第一審之訴駁回。
貳、陳述：除與原判決記載相同部分，茲予引用外，另補稱：
    被上訴人為家庭主婦，若非靠其夫胡守恆之收入，如何能有財力購買多棟房屋，
    且胡守恆生前為少將退役，領有退休俸，故本件系爭不動產應屬其夫胡守恆之錢
    所購買，自應所屬胡守恆所有，伊不知道胡守恆生前與被上訴人有辦夫妻分別財
    產制，亦不知胡守恆死亡後，其繼承人有辦理限定繼承。
參、證據：援用原審之立証方法。
乙、被上訴人方面：
壹、聲明：求為判決：駁回上訴。
貳、陳述：與原判決記載相同，茲予引用。
參、証據：援用原審之立証方法。
    理      由
一、本件被上訴人現住美國，無法親自返國委任訴訟代理人，乃授權國內友人武政代
    理其本人委託劉立生律師，擔任本件訴訟代理人，此有經我國駐外單位簽證之授
    權書以及委任狀各一件在卷足佐 (見本院卷第二六頁) ，被上訴人之代理人劉立
    生律師經合法委任後，擔任被上訴人之訴訟代理人，於法並無不合，上訴人主張
    ：被上訴人未曾返回台灣，其訴訟代理人並未見過被上訴人本人，其委任並不合
    法云云，尚屬無據，合先敘明。
二、被上訴人在原審起訴主張：如原審判決附表所示之不動產屬伊所有，伊與胡守恆
    雖為夫妻，但已於七十年七月十五日辦理分別財產制之登記，兩人各自保有自己
    財產之所有權、管理權及使用收益權，嗣胡守恆於八十七年十二月八日病逝，伊
    並於八十八年一月間向法院呈報為限定繼承，經法院以八十八年度繼字第二十二
    號裁定准予公示催告，故縱令胡守恆生前對上訴人負有債務，惟上訴人查封拍賣
    執行被上訴人之財產，於法未合，爰依強制執行法第十五條之規定，請求將原審
    法院八十八年度執字第九二０八號強制執行事件，就被上訴人所有如附表所示之
    不動產所為之強制執行程序撤銷之判決。
三、上訴人則以：胡守恆生前為國軍退役少將，領有終身俸，其任職期間之年薪更高
    達八、九十萬元，而被上訴人為胡恆之妻，掌管家中財務事宜，故如附表所示不
    動產應當為有胡守恆與被上訴人所共同持有，且被上訴人為一專職之家庭主婦，
    若非靠胡守恆之收入，豈有能力購置如附表所示之不動產，其竟以登記夫妻分別
    財產制為手段，逃避債務，意圖鑽法律漏洞至為明顯，況胡守恆生前官拜國軍少
    將，夫婦二人以此身份到處招搖撞騙，此由其夫婦倆在短短時間內擁有五、六棟
    不動產都在市區即可得知，被上訴人自應負債務人之清償責任，以符法紀等語，
    資為抗辯。
四、經查，被上訴人主張其與胡守恆於七十年即辦理夫妻分別財產制之登記，日後胡
    守恆死亡後，並已向法院呈報為限定繼承之事實，業據其提出台灣台北地方法院
    七十年七月二十二日北院立登玉字第二四七五九號函、原審法院八十八年度繼字
    第二二號裁定、不動產所有權狀及土地、建物登記簿謄本在卷以資佐証，且為上
    訴人所未加爭執，自堪信為真實。而上訴人持原審法院八十六年度執字第六○二
    一號以胡守恆為債務人所核發之債權憑證為執行名義，聲請法院執行處就如附表
    所示不動產為強制執行，業經原審法院執行處函請地政機關辦理查封登記完畢，
    迄今尚未撤銷查封，亦經原審調閱八十八年度執字第九二○八號強制執行卷宗查
    明屬實，且為兩造所不爭執，亦應認為真正。
五、按第三人就執行標的物有足以排除強制執行之權利者，得於強制執行程序終結前
    ，向執行法院對債權人提起異議之訴，強制執行法第十五條定有明文。查如附表
    所示之不動產既均於八十二年七月二十日登記為被上訴人所有，而且被上訴人與
    胡守恆間之夫妻財產制復早於七十年七月十五日即登記為分別財產制，則自登記
    時起，被上訴人與其夫胡守恆即各自保有各人財產之所有權、管理權及使用收益
    權，故如附表所示之不動產即難認係屬胡守恆之財產，至為明確。次查，上訴人
    據以聲請強制執行之金錢債權執行名義債務人僅胡守恆一人，而被上訴人於胡守
    恆死亡後業已依法向法院為限定繼承之呈報，因此，被上訴人僅限定以其因繼承
    所得之遺產，償還被繼承人之債務，系爭如附表所示之不動產既非屬胡守恆之遺
    產，被上訴人即無以該不動產替胡守恆償還債務之義務，故上訴人就如附表所示
    之不動產聲請強制執行，以清償胡守恆之生前債務，於法自有未合。至上訴人另
    辯稱如附表所示之不動產係胡守恆與被上訴人二人藉其少將之職稱，對外詐騙所
    得云云，既未舉證以實其說，自難遽予採信。
六、從而，被上訴人依強制執行法第十五條之規定，請求對於原審法院八十八年度執
    字第九二○八號強制執行事件中，就被上訴人所有如附表所示不動產所為之強制
    執行程序應予撤銷，應予准許。原審判決於法並無違誤，上訴意旨指摘原判決不
    當，求予廢棄改判，為無理由。
據上論結，本件上訴為無理由，依民事訴訟法第四百四十九條第一項、第七十八條、
，判決如主文。
中      華      民      國    九十      年    七    月       二十五     日
                                  民事第四庭
                                      審判長法  官  楊  豐  卿
                                            法  官  林  金  吾
                                            法  官  張      蘭
右正本係照原本作成。
不得上訴。
中      華      民      國    九十      年    七      月     三十一     日
                                            書記官  應  瑞  霞


司法院資訊處製作；財團法人民間司法改革基金會備份。
